臺灣高等法院臺中分院刑事判決　　　　96年度上訴字第1932號
上　訴　人
即　被　告　乙○○
上列上訴人因偽造文書等案件，不服臺灣臺中地方法院96年度訴
字第352號中華民國96年5月11日第一審判決（起訴案號：臺灣
臺中地方法院檢察署95年度偵字第3792號），提起上訴，本院判
決如下：
    主  文
上訴駁回。
    事  實
一、乙○○曾於民國七十九年間，因懲治盜匪條例案件，經法院
    判處有期徒刑十一年確定，於八十四年二月十六日假釋出監
    ，次於八十五年間，因重利案件，經法院判處有期徒刑七月
    確定。嗣經撤銷上開假釋，入監接續執行上開有期徒刑七月
    及殘刑六年六月七日，於九十一年五月三日假釋出監，刑期
    至九十三年十一月三十日縮刑期滿，以已執行完畢論。
二、詎乙○○猶不知警惕，與政豐（業據原審法院判處有期徒
    刑二年確定），於九十四年五月十五日，接受謝啟東（無積
    極證據證明謝啟東涉犯本案）之委託，處理丙○○積欠謝啟
    東之債務後，遂於九十四年五月二十日十二時許，夥同綽號
    「小楊」「阿忠」等二名不詳姓名成年男子，共同基於以非
    法方法剝奪人之行動自由之犯意聯絡，共乘車號九二七Ｏ－
    ＨＷ號豐田牌自用小客車（下稱豐田汽車），前往丙○○位
    於臺中市○○區○○路二一二號十二樓住處樓下附近，將豐
    田汽車擋在丙○○所有之車號五八一Ｏ－ＪＷ號賓士牌自用
    小客車（登記車主為黃月梅，下稱賓士汽車，當時停放位置
    為臺中市北屯區○○○路○段三一巷六號前）前方，並在豐
    田汽車上留下電話號碼Ｚ000000000號行動電話，
    旋即下車在附近守候，等待丙○○欲駕駛賓士汽車時，因無
    法移動車輛而以上開電話與渠等聯繫。嗣丙○○於同日十二
    時五十九分許，自其住處下樓後，發現其賓士汽車遭到上開
    豐田汽車阻擋，乃以其所使用電話號碼Ｚ00000000
    0號行動電話，撥打上開豐田汽車上所留之行動電話門號聯
    絡對方移車。乙○○、政豐等人接到電話後，隨即從旁衝
    向丙○○，由政豐持塑膠棒毆打丙○○之雙腳，致丙○○
    受有雙下肢挫傷之傷害（傷害部分未據告訴，詳如後述），
    並由其中二人分持不詳型式槍枝（未經扣押在案，無積極證
    據證明具有殺傷力，而屬槍砲彈藥刀械管制條例管制之槍枝
    ）抵住丙○○，共同將丙○○強押進入豐田牌汽車內，且以
    膠帶矇住丙○○雙眼、綁住其雙手，以此非法方法剝奪丙○○之行動自由，再由乙○○拿取丙○○賓士汽車之鑰匙，而
    駕駛該輛賓士汽車，帶領由政豐駕駛之上開豐田汽車，駛
    往不知情之丁○○所經營位於臺中市○○路○段一一一號之
    「百邑車行」，並繼續與丙○○商討解決債務事宜。同日十
    四時十九分許，乙○○、政豐等人又共乘該輛豐田汽車，
    將丙○○押往臺中商業銀行松竹分行（址設臺中市○○○路
    八十號），由涂政豐取出丙○○所攜帶公事包內之該分行帳
    號Ｚ0000000000號帳戶之存摺、印章，並脅迫丙○○說出帳戶密碼後，共同基於行使偽造私文書及詐欺取財
    之犯意聯絡，由政豐進入該分行內，冒用丙○○名義，偽
    造臺中商業銀行存摺存款取款憑條（其上並盜用丙○○印章
    ，加蓋丙○○印文），持以行使向該分行某成年行員提領該
    帳戶內之存款三十四萬元，致該分行某成年行員陷於錯誤，
    誤認確係丙○○提款，而如數交付三十四萬元，足以生損害
    於丙○○及臺中商業銀行松竹分行。嗣乙○○、政豐等人
    復在車內喝令丙○○說出女友黃月梅（現為丙○○之妻）之
    行動電話門號，並共同基於以脅迫使人行無義務之事的犯意
    聯絡，由政豐於同日十四時二十八分許，以丙○○之行動
    電話，撥打黃月梅所使用之電話號碼Ｚ000000000
    號行動電話，向人在北部之黃月梅恫嚇稱：「丙○○在我們
    這裡，要拿八十萬元過來解決他的債務，否則不讓丙○○回
    去」等語，以脅迫妨害丙○○自由之方式，逼使黃月梅行無
    義務之事，而為丙○○清償債務。幾經協商後，乙○○、
    正豐等人同意黃月梅帶五十萬元南下臺中市，以解決丙○○
    之債務。同日十八時許，乙○○、正豐等人謀議將上開賓
    士汽車賣與不知情且從事收購中古進口車生意之甲○○（經
    由不知情的丁○○介紹），遂脅迫丙○○賣出上開賓士牌汽
    車，以清償債務，並逼使丙○○說出該車輛原始車籍資料之
    存放地點，而丙○○因身體與意思決定自由已遭受壓制，遂
    說出原始車籍資料係存放在其上開住處之臥室電視櫃，並被
    迫交出住處鑰匙，乙○○、正豐等人即共乘該輛豐田汽車
    ，將丙○○載回臺中市○○區○○路二一二號十二樓住處樓
    下，並由政豐持丙○○住處鑰匙，侵入該址十二樓之丙○○住宅（侵入住宅部分未據告訴，詳如後述），拿取該賓士
    汽車之原始車籍資料；而乙○○則另行前往臺中市○○路與
    松竹路口，與黃月梅碰面，並進入黃月梅所駕駛之車號五八
    一Ｏ－ＫＺ號自用小客車內，黃月梅即將五十萬元交付乙○○，惟乙○○陳稱金額尚有不足，並向黃月梅恫嚇稱：「必
    須將賓士汽車賣掉，簽完買賣契約，丙○○就可以回去」等
    語，而接續脅迫黃月梅行無義務之事，黃月梅迫於無奈，乃
    依乙○○指示，搭載乙○○先至臺中市○○路○段之麥當勞
    速食店與丁○○（駕駛上開賓士汽車）會合後，又於同日十
    九時許，共同前往甲○○所經營位於臺中市○○○路一一Ｏ
    號之「Ｅ德汽車商行」，抵達後，甲○○即表示願以一百萬
    元之價格買受該輛賓士汽車，且拿出汽車買賣合約書，由黃
    月梅在賣方欄位簽名，完成簽約後，乙○○即要求黃月梅先
    行離去。同日二十二時許，乙○○、政豐等人逼使丙○○
    在記載「車牌號碼五八一Ｏ—ＪＷ買賣金額壹佰萬元整抵付
    債務」等語之和解書上簽名後，即將丙○○載至臺中市市○○○路附近釋放。嗣因丙○○與黃月梅於九十四年五月二十
    一日報警處理，且經甲○○交出上開賓士汽車及該車鑰匙、
    汽車買賣合約書、行車執照、汽車新領牌照登記書、進口與
    貨物稅完稅證明書、黃月梅之身分證影本與印章等物，並循
    線查獲乙○○、政豐，始查悉上情。
三、案經丙○○、黃月梅訴由臺中市警察局第五分局報告臺灣臺
    中地方法院檢察署檢察官偵查起訴。
    理  由
一、證據能力部分：
  (一)按被告以外之人（包括證人、鑑定人、告訴人、被害人及共
    同被告等）於審判外之陳述，雖不符刑事訴訟法第一百五十
    九條之一至之四等四條之規定，而經當事人於審判程序同意
    作為證據，法院審酌該言詞陳述或書面陳述作成時之情況，
    認為適當者，亦得為證據；當事人、代理人或辯護人於法院
    調查證據時，知有刑事訴訟法第一百五十九條第一項不得為
    證據之情形，而未於言詞辯論終結前聲明異議者，視為有前
    項之同意，同法第一百五十九條之五定有明文。立法意旨在
    於傳聞證據未經當事人之反對詰問予以核實，原則上先予排
    除。惟若當事人已放棄反對詰問權，於審判程序中表明同意
    該等傳聞證據可作為證據；或於言詞辯論終結前未聲明異議
    ，基於尊重當事人對傳聞證據之處分權，及證據資料愈豐富
    ，愈有助於真實發見之理念，且強化言詞辯論主義，使訴訟
    程序得以順暢進行，上開傳聞證據亦均具有證據能力。查證
    人丙○○、黃月梅、丁○○、甲○○於警詢中的陳述，其性
    質雖屬證人於審判外的陳述，而為傳聞證據，且查無符合刑
    事訴訟法第一百五十九條之一至之四等前四條之情形，然被
    告對渠等所為之上開警詢筆錄內容，均未於言詞辯論終結前
    ，對該警詢筆錄內容異議，依上開規定，已擬制同意其有證
    據能力，本院審酌上開筆錄作成時，並無人情施壓或干擾，
    亦無不當取供之情形，認為以之作為本案之證據亦屬適當，
    而有證據能力。
  (二)復按被告以外之人於偵查中向檢察官所為陳述，除顯有不可
    信之情況者外，得為證據，刑事訴訟法第一百五十九條之一
    第二項定有明文。偵查中對被告以外之人（包括證人、鑑定
    人、告訴人、被害人及共同被告等）所為之偵查筆錄，或被
    告以外之人向檢察官所提之書面陳述，性質上均屬傳聞證據
    。惟現階段刑事訴訟法規定檢察官代表國家偵查犯罪、實施
    公訴，依法其有訊問被告、證人及鑑定人之權，證人、鑑定
    人且須具結，而實務運作時，檢察官偵查中向被告以外之人
    所取得之陳述，原則上均能遵守法律規定，不致違法取供，
    其可信度極高。職是，被告以外之人前於偵查中已具結而為
    證述，若無顯有不可信之情況，應有證據能力。證人丙○○
    、黃月梅、丁○○、甲○○於檢察官偵查中具結所為之陳述
    ，渠等未曾提及檢察官在偵查時有不法取供之情形，本院亦
    未發現顯有不可信之情況，揆諸上開說明，渠等於偵查中之
    證言自均具有證據能力。
二、被告乙○○於本院行言詞辯論時矢口否認有為上揭犯行，辯
    稱：和解書係被害人丙○○自願書寫，伊未為任何妨害自由
    、傷害犯行，政豐打被害人的時候，伊不在場云云。
三、本院查：
  (一)上揭犯罪事實，迭據證人丙○○、黃月梅於警詢、檢察官偵
    查及原審審理時證述明確，且彼此間之陳述互核相符。
  (二)原審共同被告政豐於檢察官偵查及原審審理時，均坦承其
    有持塑膠棒毆打丙○○的腳，核與證人丙○○證述確實遭到
    毆打雙腳等情相符，並有卷附上開中國醫藥大學附設醫院函
    附之丙○○病情說明，顯示丙○○確係雙下肢挫傷可證。顯
    然被告乙○○、政豐等人在第一時間，已決定以暴力等強
    制手段，作為解決債務糾紛之方法，而丙○○的自由意志在
    第一時間，已遭到被告乙○○、政豐等人的暴力行為所壓
    制。
  (三)原審共同被告政豐於原審審理時業已明確陳述，被害人丙○○當時係坐進其所駕駛之豐田汽車，由被告乙○○駕駛丙○○的賓士汽車等情，核與證人即被害人丙○○所證，係進
    入豐田汽車等情相符；而上開賓士汽車的市價約為一百二十
    萬元等情，業據證人甲○○於警詢時證述明確，自難不謂為
    價值不菲之車輛。若被害人丙○○並非遭到被告乙○○及
    政豐等人強押上豐田汽車，而係自願且平和地與被告乙○○
    、政豐等人共同前往與謝啟東對帳，在無特別考量的情況
    下，自應由丙○○駕駛自己的賓士汽車，隨同被告乙○○、
    政豐等人駕駛之豐田汽車共同前往，始符合常情。否則，
    若由被告乙○○駕駛丙○○的賓士汽車，豈非徒增被告乙○○因不諳該車車況，而發生不必要之意外或車損之機會。更
    難想像丙○○會毫無理由將自己的百萬名車，交由初次見面
    的被告乙○○駕駛，而委屈自己坐在被告政豐駕駛之豐田
    汽車內。參酌原審共同被告政豐於原審審理時亦陳稱渠等
    害怕被害人丙○○會逃跑，故要求丙○○坐上豐田汽車等語
    ，顯然被告乙○○、政豐確係基於丙○○隨時可能逃跑之
    考量，而不讓丙○○駕駛自己之賓士汽車，由此更足以證明
    丙○○坐上豐田汽車，係遭到被告乙○○、政豐所強迫。
    若謂丙○○在遭到被告政豐以塑膠棒毆傷後，又無法自行
    決定駕駛賓士汽車的情況下，係自願坐上被告政豐駕駛之
    豐田汽車，衡之常理，難以採信。
  (四)證人丁○○於警詢、檢察官偵查及本院審理時證稱：被告乙○○確有駕駛賓士汽車到「百邑車行」，因「百邑車行」並
    未收購高級車輛，伊乃將該筆生意轉介與「Ｅ德汽車商行」
    ，並從中賺取介紹佣金，復因乙○○不知道「Ｅ德汽車商行
    」的地點，故與乙○○相約在臺中市○○路○段麥當勞速食
    店，並由伊駕駛上開賓士汽車前往約定地點，再與乙○○及
    賓士汽車車主黃月梅共同前往「Ｅ德汽車商行」，與甲○○
    完成買賣手續等語，核與證人甲○○於警詢、檢察官偵查及
    本院審理時證稱：伊確有於九十四年五月二十日二十時許，
    與黃月梅簽訂買賣合約書，以一百萬元向黃月梅購買上開賓
    士汽車，在場的人有黃月梅、丁○○及乙○○等情相符。此
    外，並有謝啟東委託乙○○處理與丙○○間債務事宜的委託
    書、丙○○與謝啟東簽訂的合約書、清償協議書、丙○○簽
    發之本票、丙○○、黃月梅與甲○○簽訂之汽車買賣合約書
    、丙○○與乙○○簽具的和解書、政豐至丙○○住處拿取
    賓士汽車原始車籍資料之社區監視器擷取畫面照片及中國醫
    藥大學附設醫院九十五年七月十一日院管檔字第Ｚ○○○○○○○○○號函附之丙○○病情說明在卷可稽。
  (五)被害人丙○○於九十四年五月二十日十二時五十九分，確有
    以其所使用之Ｚ000000000號行動電話，撥打被告
    乙○○所使用之Ｚ000000000號行動電話；而丙○○所使用之Ｚ000000000號行動電話，與黃月梅所
    使用之Ｚ000000000號號行動電話，自九十四年五
    月二十日十四時二十八分起，至同日二十二時十一分許，有
    密切之電話通聯紀錄等情，亦有電話號碼Ｚ0000000
    00號、Ｚ000000000號行動電話通聯調閱查詢單
    在卷可稽。
  (六)被告乙○○確與政豐有冒用丙○○名義，偽造臺中商業銀
    行存摺存款取款憑條，盜用丙○○印章，加蓋丙○○印文，
    持以向臺中商業銀行松竹分行，詐領丙○○所有之帳號Ｚ0
    000000000號帳戶內之款項三十四萬元，致該行某
    成年行員陷於錯誤，誤認確係丙○○提款，而如數交付三十
    四萬元等情，有臺中商業銀行九十五年四月二十四日中業務
    字第Ｚ000000000五號函附之存摺存款取款憑條、
    交易明細在卷可憑。
  (七)原審共同被告政豐於警詢時陳稱，是因為丙○○自行摔傷
    後行動不便，故被害人丙○○請其代為領款及拿取原始車籍
    資料等語，於原審審理時則改稱是丙○○自己提出要其代為
    領款，因為丙○○有誠意處理債務，故其才願意幫他領款，
    也是丙○○拜託其至住處拿取原始車籍資料，丙○○並沒有
    什麼情況不能自己回去拿等語，前後陳述迥異，已難令人採
    信。況就常理而論，被害人丙○○若係自願與被告乙○○、
    政豐解決債務糾紛，並未遭到對方剝奪行動自由，大可自
    行至臺中商業銀行松竹分行櫃檯提領款項及返家自取賓士汽
    車原始車籍資料，以便辦理過戶手續，又何須將具有個人隱
    私及秘密性質之銀行存摺、密碼及印章交由政豐，由政
    豐代為領取，甚至將自家鑰匙交由政豐，讓政豐得以登
    堂入室，徒增政豐得以窺視個人隱私及順手牽羊之機會。
    參酌中國醫藥大學附設醫院函附之丙○○病情說明，被害人
    丙○○僅係雙下肢挫傷，並無不良於行之情況，且被告乙○○、政豐是將丙○○載至臺中市市○○○路附近釋放，讓
    丙○○自行返家，並非將丙○○載回住處，由此益證丙○○
    並無不良於行之情況。由丙○○既無行動之障礙，卻無法自
    行前往臺中商業銀行松竹分行櫃檯提款及自行返家拿取賓士
    汽車原始車籍資料，卻由初次見面的政豐前往提領款項及
    返家拿取原始車籍資料，完全暴露個人隱私以觀，適足以證
    明丙○○確係遭強押上豐田汽車，並剝奪行動自由後，而配
    合被告乙○○、政豐的要求。丙○○並非在自由意願下同
    意被告乙○○、政豐提領帳戶內的款項，而係被告乙○○
    、政豐強取被害人丙○○的存摺、印章，並逼問丙○○密
    碼後，冒用丙○○名義，偽造臺中商業銀行存摺存款取款憑
    條，而詐領丙○○帳戶內的款項。
  (八)案發當時黃月梅人在臺北，且原無南下臺中的計劃，若非因
    丙○○遭被告乙○○、政豐等人剝奪行動自由，並受到被
    告乙○○、政豐等人以被害人丙○○的行動自由加以脅迫
    ，黃月梅又何需風塵僕僕遠從臺北南下臺中，又何需在完全
    未見到丙○○的情況下，即將五十萬元款項交給初次見面且
    陌生的乙○○及簽訂賓士汽車的買賣合約書。且上開賓士汽
    車的市價約一百二十萬元，業如前述，若非因丙○○遭被告
    乙○○、政豐等人剝奪行動自由，而黃月梅遭到被告乙○○、政豐等人的脅迫，丙○○、黃月梅又何需在未經向其
    他車商訪價的情況，即急就章地將賓士汽車出賣給不認識的
    甲○○所經營之「Ｅ德汽車商行」，且毫無比價及選擇車商
    的機會。
    綜上所述，足認被告乙○○所辯，與上開證據及事理有違，
    係飾卸之詞，不足採信。本案事證明確，被告乙○○犯行，
    堪以認定。
四、按刑法第三百零二條第一項及第三百零四條第一項之罪，其
    所保護之法益均為被害人之自由，而私行拘禁及以非法方法
    剝奪人之行動自由，不外以強暴、脅迫為手段，其罪質本屬
    相同，惟第三百零二條第一項之法定刑，既較第三百零四條
    第一項為重，則以私行拘禁或以非法方法剝奪人之行動自由
    等方法妨害人自由，縱其目的在使人行無義務之事，或妨害
    人行使權利，仍應逕依第三百零二條第一項論罪，並無適用
    第三百零四條第一項之餘地（最高法院二十九年上字第三七
    五七號判例參照）；又刑法第三百零二條第一項之私行拘禁
    及以非法方法剝奪人之行動自由罪，原以強暴、脅迫為構成
    要件，其因而致普通傷害，乃強暴、脅迫當然之結果，固無
    刑法第二百七十七條第一項傷害罪之適用，惟若另有普通傷
    害故意，且為達私行拘禁或剝奪行動自由之目的，而為普通
    傷害行為，自另成立普通傷害罪，且與私行拘禁或剝奪行動
    自由罪間，有方法、結果之牽連犯關係，惟依刑法第二百八
    十七條前段規定，仍需告訴乃論；而盜用印章與盜用印文為
    不同之犯罪態樣，盜取他人之印章持以蓋用，當然產生該印
    章之印文，祇成立盜用印章罪，不應再論以盜用印文罪，亦
    非盜用印章行為為盜用印文行為所吸收（最高法院八十六年
    臺上字第三二九五號判例參照）。核被告乙○○就剝奪丙○○行動自由部分，係犯刑法第三百零二條第一項之以非法方
    法剝奪人之行動自由罪，雖其剝奪丙○○行動自由部分，目
    的在使丙○○行出賣賓士汽車等無義務之事，然揆諸上開說
    明，仍僅論以刑法第三百零二條第一項之罪名，而不論刑法
    第三百零四條第一項之強制罪。其等共同毆打丙○○成傷部
    分，並非強暴、脅迫之當然結果，本應另成立普通傷害罪，
    惟此部分既未據丙○○提出告訴，本院自無從加以審理，附
    此說明，詳如後述。被告乙○○冒用丙○○名義，偽造臺中
    商業銀行存摺存款取款憑條，盜用丙○○印章，加蓋丙○○
    印文，持以向臺中商業銀行松竹分行，詐領丙○○所有之帳
    號Ｚ0000000000號帳戶內之款項三十四萬元，致
    該行成年行員陷於錯誤，誤認確係丙○○提款，而如數交付
    三十四萬元部分，係犯刑法第二百十六條行使第二百十條之
    偽造私文書罪及同法第三百三十九條第一項之詐欺取財罪。
    被告乙○○盜用丙○○印章的行為，為偽造臺中商業銀行存
    摺存款取款憑條私文書之階段行為，渠等偽造該私文書後復
    持以行使，偽造之低度行為，為行使之高度行為所吸收，均
    不另論罪。被告乙○○脅迫黃月梅交付五十萬元及簽訂汽車
    買賣合約書出售賓士汽車部分，係犯刑法第三百零四條之以
    脅迫使人行無義務之事罪。被告乙○○與政豐、綽號「小
    楊」、「阿忠」之不詳姓名成年男子間，就上開犯行，有犯
    意聯絡及行為分擔，均為共同正犯。被告乙○○就所犯以非
    法方法剝奪人之行動自由罪、行使偽造私文書罪、詐欺取財
    罪及以脅迫使人行無義務之事罪間，有方法、結果之牽連關
    係，為牽連犯，依修正前刑法第五十五條規定，從一重論以
    行使偽造私文書罪。被告乙○○所犯行使偽造私文書罪及詐
    欺取財罪部分，公訴意旨雖未論及，然與上開起訴之以非法
    方法剝奪人之行動自由罪及以脅迫使人行無義務之事罪部分
    ，有牽連犯裁判上一罪關係，本為起訴效力所及，本院自應
    併予審理。被告乙○○曾於七十九年間，因懲治盜匪條例案
    件，經法院判處有期徒刑十一年確定，於八十四年二月十六
    日假釋出監，次於八十五年間，因重利案件，經法院判處有
    期徒刑七月確定。嗣經撤銷上開假釋，入監接續執行上開有
    期徒刑七月及殘刑六年六月七日，於九十一年五月三日假釋
    出監，刑期至九十三年十一月三十日縮刑期滿，以已執行完
    畢論，有臺灣高等法院被告前案紀錄表在卷可稽，被告乙○○前受有期徒刑執行完畢，五年以內再犯本件有期徒刑以上
    之罪，均為累犯，均依刑法第四十七條第一項規定加重其刑
    。
五、被告乙○○行為後，刑法業於九十四年一月七日修正，同年
    二月二日公布，於九十五年七月一日施行，其中新法修正第
    二條、第三十三條、第四十七條、第五十五條之規定。按行
    為後法律有變更者，適用行為時之法律，但行為後之法律有
    利於行為人者，適用最有利於行為人之法律，現行刑法第二
    條第一項訂有明文。此條規定乃與刑法第一條罪刑法定主義
    契合，而貫徹法律禁止溯及既往原則，係規範行為後法律變
    更所生新舊法律比較適用之準據法，是刑法第二條本身雖經
    修正，但刑法第二條既屬適用法律之準據法，本身尚無比較
    新舊法之問題，應一律適用裁判時之現行刑法第二條規定，
    以決定適用之刑罰法律，先予辨明。又以本次刑法修正之比
    較新舊法，應就罪刑有關之共犯、未遂犯、想像競合犯、牽
    連犯、連續犯、結合犯，以及累犯加重、自首減輕暨其他法
    定加減原因（如身分加減）與加減例等一切情形，綜其全部
    罪刑之結果而為比較，最高法院九十五年五月二十三日，著
    有九十五年度第八次刑庭會議決議可資參照。經查：
  (一)刑法第三百零二條第一項、第三百零四條第一項之罪，法定
    刑得科銀元三百元以下罰金；刑法第三百三十九條第一項之
    罪，法定刑得科或併科一千元以下罰金，依修正後刑法施行
    法增訂第一條之一：「中華民國九十四年一月七日刑法修正
    施行後，刑法分則編所定罰金之貨幣單位為新臺幣。九十四
    年一月七日刑法修正時，刑法分則編未修正之條文定有罰金
    者，自九十四年一月七日刑法修正施行後，就其所定數額提
    高為三十倍。但七十二年六月二十六日至九十四年一月七日
    新增或修正之條文，就其所定數額提高為三倍」及刑法第三
    十三條第五款修正為：「主刑之種類如下：五、罰金：新臺
    幣一千元以上，以百元計算之」等規定觀之，依修正後之法
    律，刑法第三百零二條第一項、第三百零四條第一項之罪所
    得科處之罰金刑最高為新臺幣九千元、最低為新臺幣一千元
    ；刑法第三百三十九條第一項之罪所得科處之罰金刑最高為
    新臺幣三萬元、最低為新臺幣一千元，然依被告乙○○、
    政豐行為時之刑罰法律，即罰金罰鍰提高標準條例第一條前
    段規定之提高倍數十倍及修正前刑法第三十三條第五款規定
    之罰金最低額一元計算，則被告乙○○所犯刑法第三百零二
    條第一項、第三百零四條第一項之罪所得科處之罰金最高為
    銀元三千元，最低額為銀元十元，若換算為新臺幣，最高額
    雖與新法同為新臺幣九千元，然最低額僅為新臺幣三十元；
    被告乙○○所犯刑法第三百三十九條第一項之罪得科處之罰
    金最高為銀元一萬元，最低額為銀元十元，若換算為新臺幣
    ，最高額雖與新法同為新臺幣三萬元，然最低額僅為新臺幣
    三十元。因此，比較上述修正前、後之刑罰法律，自以被告
    乙○○行為時關於科處罰金刑之法律較有利於被告乙○○。
  (二)刑法第五十五條後段之牽連犯規定，亦於九十四年一月七日
    修正刪除，並於九十五年七月一日施行。是於新法修正施行
    後，被告乙○○所犯以非法方法剝奪人之行動自由罪、行使
    偽造私文書罪、詐欺取財罪及以脅迫使人行無義務之事罪，
    即需分論併罰。比較新、舊法之結果，因行為後之法律不利
    於行為人，應依刑法第二條第一項前段之規定，適用有利於
    被告之法律，即適用被告行為時之修正前刑法第55條牽連犯
    之規定，從一重之行使偽造私文書罪處斷。
  (三)修正後刑法第四十七條雖將舊刑法修正限制為受徒刑之執行
    完畢，或一部之執行而赦免後，五年以內「故意」再犯有期
    徒刑以上之罪者，始成立累犯。但上述新舊法之規定，對於
    本件被告「故意」犯上開罪名，亦無所謂「有利或不利」之
    情形。依上說明，應無適用修正後刑法第二條第一項之規定
    比較新舊法適用之問題。
六、原審因而適用刑事訴訟法第二百九十九條第一項前段，刑法
    第二條第一項前段、第二十八條、第二百十六條、第二百十
    條、第三百零二條第一項、第三百零四條第一項、第三百三
    十九條第一項、（修正前）第五十五條、第四十七條第一項
    ，罰金罰鍰提高標準條例第一條前段之規定，並爰審酌被告
    乙○○有懲治盜匪條例、重利等刑事前案紀錄，素行不佳，
    其罔顧人權，為圖達到替人追討債務的目的，不惜以強暴手
    段剝奪被害人丙○○的行動自由，並行使偽造之臺中商業銀
    行存摺存款取款憑條，詐領丙○○帳戶之款項，再脅迫被害
    人黃月梅交付款項及出賣賓士汽車，以換取被害人丙○○的
    行動自由，犯罪手段極為惡劣，行徑囂張，惡性重大，犯後
    猶飾詞辯解，以丙○○確有積欠謝啟東債務為藉口，而正當
    化自己的非法討債行為，顯見漠視法律，且犯後毫無悔意等
    一切情狀，量處有期徒刑二年，其認事用法核無違誤，量刑
    亦屬允當，上訴意旨猶執陳詞否認犯罪，其上訴為無理由，
    應予駁回。至被告供上開犯罪所用之不詳槍枝、塑膠棒及膠
    帶等物，並未經警方扣押在案，且無積極證據證明係違禁物
    ，亦無證據證明為被告乙○○、政豐等共犯所有，本院無
    從為沒收之諭知。至於被告乙○○盜用丙○○印章，在臺中
    商業銀行存摺存款取款憑條加蓋的丙○○印文，並非偽造之
    印文，無從依刑法第二百十九條規定諭知沒收，附此說明。
七、不另為公訴不受理部分：
  (一)公訴意旨另以：被告乙○○夥同政豐等數名年籍不詳之男
    子，共同基於普通傷害及無故侵入他人住宅的犯意聯絡，於
    九十四年五月二十日十二時五十九分許，在臺中市○○區○○路二一二號附近，持塑膠棒等物毆打丙○○，致丙○○受
    有雙下肢挫傷之傷害，並由被告政豐侵入丙○○位於臺中
    市○○區○○路二一二號十二樓住宅，拿取賓士汽車原始車
    籍資料，因認被告乙○○另涉犯刑法第二百七十七條第一項
    之普通傷害罪嫌及同法第三百零六條第一項之無故侵入他人
    住宅罪嫌等語。
  (二)按告訴乃論之罪，未經告訴者，應諭知不受理之判決，刑事
    訴訟法第三百零三條第三款，定有明文。經查，公訴意旨認
    定被告乙○○涉犯刑法第二百七十七條第一項之普通傷害罪
    及同法第三百零六條第一項之無故侵入他人住宅罪，依同法
    第二百八十七條前段、第三百零八條第一項規定，均須告訴
    乃論。惟本案並未據被害人丙○○就普通傷害及無故侵入其
    住宅部分提出告訴，是此部分本應諭知不受理之判決，然公
    訴意旨認此部分與上開以非法方法剝奪人之行動自由及以脅
    迫使人行無義務之事部分，有牽連犯裁判上一罪關係，本院
    爰不另為公訴不受理之諭知，附此說明。
八、被告經合法傳喚，無正當理由而不到庭，爰不待其陳述，逕
    行判決。
九、據上論斷，應依刑事訴訟法第三百六十八條、第三百七十一
    條，判決如主文。
本案經檢察官戊○○到庭執行職務。
中　　華　　民　　國　　96　　年　　8　　月　　29　　日
            刑事第四庭    審判長法　官  洪  耀  宗
                                法　官  江  德  千
                                法　官  劉  登  俊
上列正本證明與原本無異。
如不服本判決應於收受送達後十日內向本院提出上訴書狀，其未
敘述上訴之理由者並得於提起上訴後十日內向本院補提理由書（
均須按他造當人之人數附繕本）。
                                書記官  粘  銘  環
中　　華　　民　　國　　96　　年　　8 　　月　　30　　日
